【裁判字號】    97,交抗,552
【裁判日期】    970616
【裁判案由】    聲明異議
【裁判全文】
臺灣高等法院臺中分院交通事件裁定     97年度交抗字第552號
抗  告  人
即受處分人  甲○○
上列抗告人因違反道路交通管理處罰條例事件，不服臺灣臺中地
方法院中華民國97年4月29日裁定（96年度交聲字第1210號），
提起抗告，本院裁定如下：
    主  文
抗告駁回。
    理  由
一、本件原審法院駁回抗告人即受處分人（下稱抗告人）甲○○
    異議之裁定，並無不合，應予維持，並引用原審裁定之記載
    （如附件）。
二、抗告意旨略以：抗告人於民國96年8月7日收到裁決書後，已
    於96年8月21日向原處分機關提出聲明異議狀，係在20日之
    不變期間內為之，惟原處分機關以本件需要查詢相關交寄情
    形為由，指示抗告人先填寫陳述單，待查詢結果完成後再提
    出聲明異議狀，詎原處分機關遲至96年9月中旬始通知抗告
    人並詢問抗告人是否需聲明異議，抗告人嗣於96年9月17日
    提出聲明異議狀，且原處分機關承辦人以其查證程序未結，
    非可歸責於抗告人，而認聲明異議期限延至96年11月7日，
    抗告人始於96年10月19日聲明異議，是本件救濟期間之遲誤
    悉由原處分機關造成，不得使抗告人承受此不利益，原裁定
    未察而駁回抗告人之聲明，應有違誤，為此提起抗告云云。
三、按受處分人不服第8條主管機關所為之處罰，得於接到裁決
    書之翌日起20日內，向管轄地方法院聲明異議，道路交通管
    理處罰條例第87條第1項定有明文。又上開20日之期間，係
    不變期間，法院與當事人均不得任意伸縮，司法院院解字第
    102號解釋、最高法院23年抗字第343號、18年抗字第24號判
    例可資參照。次按聲明異議，應以司法狀紙，敘述異議之理
    由，提出於原處分機關為之；原處分機關應於接受異議書狀
    後5日內，將該案卷宗及有關證物，送交該管地方法院或其
    分院交通法庭，道路交通案件處理辦法第13條亦有明文。
四、經查，本件抗告人係於96年8月7日收受系爭裁決書，有交通
    部公路總局臺中區監理所豐原監理站送達證書1紙在卷可證
    。抗告人於96年10月19日始提出本件聲明異議，亦有其聲明
    異議狀及其上所蓋之交通部公路總局臺中區監理所豐原監理
    站收文章日期（96年10月19日9時）附卷可稽，而自系爭裁
    決書送達之翌日起算，顯已逾20日之期間。抗告意旨雖以原
    處分機關以本件需要查詢相關交寄情形為由，指示抗告人先
    填寫陳述單，待查詢結果完成後再提出聲明異議狀，詎原處
    分機關遲至96年9月中旬始通知抗告人，故同意將聲明異議
    期間延至96年11月7日，而認本件尚未罹於聲明異議期限云
    云，惟依上揭說明，受處分人不服原處分機關所為之處罰，
    得於接到裁決書之翌日起20日內，向管轄地方法院聲明異議
    ，此20日之期間係不變期間，無法由原處分機關任意伸縮，
    受處分人仍應於該期間內聲明異議，且抗告人於96年8月21
    日填寫之交通違規陳述單及查詢單，係原處分機關提供民眾
    陳述意見之制式文件，並非司法狀紙，難認合於提起聲明異
    議之程式，再據交通部公路總局臺中區監理所豐原監理站96
    年11月15日函覆原審法院「本案並無甲○○96年8月21 日聲
    明異議狀。本案違規人甲○○96年8月21日並未親到本站，
    而是由甲○○的先生代理出面，他到本站瞭解並處理本案（
    違規單號：I00000000號)之事情，本案承辦人告知他本站96
    年8月2日豐監稽違字第63-I00000000號裁決書已裁罰並送達
    ，有裁決書送達證郵件收件回執影本為憑。甲○○的先生知
    悉上情後，他提出該違規之舉證，本站請其填具陳述單憑以
    向警方要求查證違規事實，見本站96年8月23日中監豐字第
    0962001897號函第1次向警方查證函影本；彰化縣警察局96
    年9月6日彰警交字第0960051457號函復略以：本案違規屬實
    ，檢附該車違規及採證相片。」故確無抗告人於96 年8月21
    日以司法狀紙聲明異議之情事。再者，抗告人於96 年9月17
    日所提出之聲明異議狀（嗣遭原處分機關檢還），距抗告人
    收受本件裁決書之翌日起算，仍逾20日之不變期間。原審以
    本件罹於法定聲明異議之不變期間，認其不合於法律上之程
    式且無從補正，予以駁回，並無違誤。抗告人對於原審已詳
    為審酌之事項仍加以爭執，並無理由，應予駁回。
五、據上論斷，應依道路交通案件處理辦法第26條、刑事訴訟法
    第412條，裁定如主文。
中    華    民    國    97    年    6     月    16    日
              交通法庭  審判長法  官  林  照  明
                              法  官  蔡  名  曜
                              法  官  郭  瑞  祥
上列正本證明與原本無異。
不得再抗告。
                              書記官  李  妍  嬅
中    華    民    國    97    年    6     月    16    日


司法院資訊處製作；財團法人民間司法改革基金會備份。
